【裁判字號】    86,重訴,136
【裁判日期】    890411
【裁判案由】    侵權行為損害賠償
【裁判全文】
臺灣高等法院民事判決  八十六年度重訴字第一三六號
      原      告  丁○○
      訴訟代理人  施純貞律師
      被      告  丙○○
                  乙○○
右當事人間因請求侵權行為損害賠償事件，本院判決如左︰
    主      文
被告應給付原告新臺幣伍拾壹萬參仟零陸拾肆元及自民國八十六年八月十四日起，至
清償日止，按年息百分之五計算之利息。
原告其餘之訴駁回。
訴訟費用由被告負擔二十分之十九，餘由原告負擔。
原告假執行之聲請駁回。
    事      實
甲、原告方面：
一、聲明：(一)被告等應連帶給付原告新臺幣（下同）九百五十九萬八千六百六十二元
    ) 元，及自附帶民事訴訟訴狀繕本送達被告翌日起至清償日止，按年息百分之五
    之利息。(二)原告願提供現金或臺灣銀行可轉讓之定期存單為擔保，請准宣告假執
    行。
二、陳述：(一)被告丙○○、乙○○二人及甲○○、吳先瑞於民國八十四年九月十五日
    凌晨前往設於台北市○○○路○段十三號之百合卡拉ＯＫ店內消費，然甲○○因
    酒品不佳，酒後失態竟於席間對同桌之訴外人楊麗芬、宋曉敏（卡拉ＯＫ店實質
    負責人）潑酒，而位於鄰桌之原告丁○○因見甲○○無故欺負弱女子，故起身前
    往勸解，孰料，竟引起同桌被告等二人及甲○○、吳先瑞之不滿，而基於共同之
    犯意將原告追打至店外，原告於多人圍毆之情形下，反身跑入店內躲於吧台內，
    被告二人及甲○○、吳先瑞尾隨而至後，故意將酒杯、酒瓶，甚而滅火器朝原告
    身體及頭部丟擲致原告右眼球破裂而失明，是被告等二人因故意行為不法侵害他
    人身體及健康權利，自應負連帶損害賠償責任，刑事部分，業經最高法院八十八
    年度上字第五四五九號判決確定在案。(二)原告受傷後，支付醫院診療費十二萬一
    千六百九十四元，及義眼費用二萬五千元，共計支付醫療費用十四萬六千六百九
    十四元。(三)原告原本從事家俱經營、搬運及窗簾之製作及裝設等著重體力耗損之
    工作，每月平均薪資為四萬五千元，今右眼失明，於從事搬運、爬高裝設之工作
    時，因視覺無法平衡甚感困難，且因無法開車，運輸之能力完全喪失，依勞工保
    險殘障給付標準表，一旦失明者屬第八級殘障，減少百分之六十一．五二之勞動
    能力，及另依勞動基準法第五十四條之規定，原告因受傷，自八十四年九月十五
    日（案發日）至其六十歲退休計算，原告共減少三十二年每年百分之六十一．五
    二之勞動能力，依霍夫曼計算法計算，被告等應連帶給付六百四十五萬一千九百
    六十八元。(四)原告本為健康俊俏之男子，基於一時憐憫之心前往勸架竟遭致右眼
    失明之後果，於數度開刀取出破碎玻璃、眼球之過程中苦不堪言，然被告等人均
    未曾前往探視，實為可惡。再者因右眼視力為零，左眼尚屬正常，據眼科醫生指
    示因兩眼視力差距過大，日後基於生理諧調之本能，左眼視力將逐漸減弱而有弱
    視之情形出現。原告因此事故每日遭受之精神折磨非常人所能窺見，且原告尚未
    結婚，失明之殘障，亦導致原告組織家庭之困難，故擬請求三百萬元之精神慰撫
    金，以彌所受苦痛之一部。
乙、被告乙○○方面：
一、聲明：原告之訴駁回。
二、陳述：(一)原告被毆打成重傷係因其與甲○○間之衝突，與被告並無關係，且甲○
    ○亦稱其願負責。(二)對原告之醫藥費沒意見，而原告喪失勞動能力，並非被告所
    造成，且原告精神慰撫金請求過高。
丙、被告丙○○方面：被告未於言詞辯論期日到場，亦未提出準備書狀作任何聲明或
    陳述。
    理      由
一、本件被告丙○○未於言詞辯論期日到場，經核無民事訴訟法第三百八十六條各款
    所列情形，爰依原告之聲請，由其一造辯論而為判決。
二、本件原告主張：被告丙○○、乙○○二人及甲○○、吳先瑞於民國八十四年九月
    十五日凌晨前往設於台北市○○○路○段十三號之百合卡拉ＯＫ店內消費，然甲
    ○○因酒品不佳，酒後失態竟於席間對同桌之訴外人楊麗芬、宋曉敏（卡拉ＯＫ
    店實質負責人）潑酒，而位於鄰桌之原告丁○○因見甲○○無故欺負弱女子，故
    起身前往勸解，孰料，竟引起同桌被告等二人及甲○○、吳先瑞之不滿，而基於
    共同之犯意將原告追打至店外，原告於多人圍毆之情形下，反身跑入店內躲於吧
    台內，被告二人及甲○○、吳先瑞尾隨而至後，故意將酒杯、酒瓶，甚而滅火器
    朝原告身體及頭部丟擲致原告右眼球破裂而失明，刑事部分，業法院判決被告有
    罪確定在案。原告受傷後，共計支付醫療費用十四萬六千六百九十四元。原告原
    本從事家俱經營、搬運及窗簾之製作及裝設等著重體力耗損之工作，每月平均薪
    資為四萬五千元，今右眼失明，於從事搬運、爬高裝設之工作時，因視覺無法平
    衡甚感困難，依勞工保險殘障給付標準表，一旦失明者屬第八級殘障，減少百分
    之六十一．五二之勞動能力，及另依勞動基準法第五十四條之規定，原告因受傷
    ，自八十四年九月十五日（案發日）至其六十歲退休計算，原告共減少三十二年
    每年百分之六十一．五二之勞動能力，依霍夫曼計算法計算，被告等應連帶給付
    六百四十五萬一千九百六十八元。又原告本為健康俊俏之男子，基於一時憐憫之
    心前往勸架竟遭致右眼失明之後果，被告等人均未曾前往探視，實為可惡，且原
    告尚未結婚，失明之殘障，亦導致原告組織家庭之困難，故請求三百萬元之精神
    慰撫金，為此依侵權行為法律關係訴請被告二人連帶給付九百五十九萬八千六百
    六十二元及法定利息（吳先瑞被訴傷害部分被判無罪，其部分未經移送本院；甲
    ○○部分業於本院與原告和解）。
    被告乙○○則以原告被毆打成重傷係因其與甲○○間之衝突，與被告並無關係，
    且甲○○亦稱其願負責，而原告喪失勞動能力，並非被告所造成，又原告精神慰
    撫金請求亦過高等語，資為抗辯。
三、查甲○○與被告二人於右揭時地共同圍毆原告，甲○○並持酒杯、酒瓶等物丟擲
    原告，致原告之右眼眶及眼球多處增刺裂傷眼球嚴重破裂，即毀敗右眼視能使右
    眼視力全盲無光感，而被告乙○○則持滅火器擊打原告，致使原告受有左前額、
    右臉多處深裂傷合併急情出血等傷等情，且為原告及被告乙○○所不爭執，而甲
    ○○因對原告之重傷害經本院判處有期徒刑參年貳月，被告乙○○及之共同傷害
    原告行為，經本院判處有期徒刑陸月，被告丙○○之共同傷害原告行為，經台灣
    台北地方法院判處有期徒刑參月，並有診斷證明書及本院八十六年度上訴字第五
    ○一號、台灣台北地方法院八十五年度訴字第四二四號刑事確定判決在卷查，依
    刑事判決之認定，原告之右眼失明，顯係甲○○造成，與被告二人無關，被告乙
    ○○抗辯其就此無庸負責，自非無據，原告主張被告二人對其共同造成失明之傷
    害，未據舉證證明，尚非可採。原告主張被告二人對其應負共同侵權行為責任，
    固非無據，惟是原告對被告二人主張之損害賠償，應以被告對其所造成之傷害部
    分，加以審認。爰分述如左：
  (一)醫療費部分：原告主張其受傷後，共支付醫院診療費十二萬一千六百九十四元，
    及義眼費用二萬五千元，合計支付醫療費用十四萬六千六百九十四元乙節，經查
    原告所提出之診療費單據中，屬於眼科者，計八千六百三十元，此部分及其裝置
    義眼之費用二萬五千元，因非被告二人所造成損害，原告尚難向被告二人請求賠
    償，是此部分原告所得請求之金額為十一萬三千零六十四元。
  (二)工作損害金部分：原告雖主張其原本從事家俱經營、搬運及窗簾之製作及裝設等
    著重體力耗損之工作，每月平均薪資為四萬五千元，今右眼失明，於從事搬運、
    爬高裝設之工作時，因視覺無法平衡甚感困難，且因無法開車，運輸之能力完全
    喪失，依勞工保險殘障給付標準表，一旦失明者屬第八級殘障，減少百分之六十
    一．五二之勞動能力，及另依勞動基準法第五十四條之規定，原告因受傷，自八
    十四年九月十五日（案發日）至其六十歲退休計算，原告共減少三十二年每年百
    分之六十一．五二之勞動能力，依霍夫曼計算法計算，被告等應連帶給付六百四
    十五萬一千九百六十八元云云。然查原告之所以減損勞動能力，係因失明之結果
    ，其失明既非被告二人所造成，原告亦難向被告二人求償此部分之損害。
  (三)精神慰藉金部分：原告固主張其本為健康俊俏之男子，基於一時憐憫之心前往勸
    架竟遭致右眼失明之後果，於數度開刀取出破碎玻璃、眼球之過程中苦不堪言，
    然被告等人均未曾前往探視，實為可惡。再者因右眼視力為零，左眼尚屬正常，
    據眼科醫生指示因兩眼視力差距過大，日後基於生理諧調之本能，左眼視力將逐
    漸減弱而有弱視之情形出現。原告因此事故每日遭受之精神折磨非常人所能窺見
    ，且原告尚未結婚，失明之殘障，亦導致原告組織家庭之困難，故擬請求三百萬
    元之精神慰撫金，以彌所受苦痛之一部云云。然查被告二人未對原告造成眼睛之
    傷害（造成原告此部分傷害之甲○○，業已與原告達成和解），經審究原告所受
    其他傷害及其係高職畢業、經營服飾店，被告乙○○為新聯實業機構業務部專員
    ，被告丙○○係住嘉廣告股份有限公司副總經理等情，本院認原告對被告二人之
    慰撫金請求範圍，以四十萬元為當。
  (四)從而，原告基於侵權行為之損害賠償請求權，請求被告連帶賠償原告五十一萬三
    千零六十四元，及自起訴狀繕本送達翌日即八十六年八月十四日起，至清償日止
    ，依法定利率計算之遲延利息部分，洵屬正當，應予准許。逾此部分所為之請求
    ，為無理由，應予駁回。
四、本判決所命給付未逾新台幣一百萬元，一經判決即告確定，原告就勝訴部分，陳
    明願供擔保，聲請宣告假執行，核無必要，至原告敗訴部分，其假執行聲請，失
    所附麗，不予准許，均予駁回。
據上論結，本件原告之訴，為一部有理由，一部無理由，依民事訴訟法第三百八十五
條第一項前段、第七十九條但書，判決如主文。
中      華      民      國    八十九    年      四        月    十一    日
                                臺灣高等法院民事第十五庭
                                    審判長法  官  蘇  永  宜
                                          法  官  何  菁  莪
                                          法  官  蔡    燉
右正本係照原本作成。
原告如不服本判決，應於收受送達後二十日內向本院提出上訴書狀，其未表明上訴理
由者，應於提出上訴後二十日內向本院補提理由書狀（均須按他造當事人之人數附繕
本）上訴時應提出委任律師或具有律師資格之人之委任狀；委任有律師資格者，另應
附具律師及格證書及釋明委任人與受任人有民事訴訟法第四百六十六條之一第一項但
書或第二項（詳附註）所定關係之釋明文書影本。
被告不得上訴。
中      華      民      國    八十九    年      四      月     十四     日
                                          書記官  張  文  惠
附註：
民事訴訟法第四百六十六條之一（第一項、第二項）：
對於第二審判決上訴，上訴人應委任律師為訴訟代理人。但上訴人或其法定代理人具
有律師資格者，不在此限。
上訴人之配偶、三親等內之血親、二親等內之姻親，或上訴人為法人、中央或地方機
關時，其所屬專任人員具有律師資格並經法院認為適當者，亦得為第三審訴訟代理人
。


司法院資訊處製作；財團法人民間司法改革基金會備份。
